【裁判字號】    99,聲再,21
【裁判日期】    990408
【裁判案由】    聲請再審
【裁判全文】
臺灣高雄地方法院刑事裁定              99年度聲再字第21號
再審聲請人
即受判決人  乙○○
送達代收人  甲○○
上列聲請人因詐欺案件，對於本院合議庭民國98年7 月14日98年
度簡上字第340 號第二審確定判決（聲請簡易判決處刑案號：臺
灣高雄地方法院檢察署97年度偵字第20500 號，併辦案號：同署
97年度偵字第32561 號），聲請再審，本院裁定如下：
    主  文
再審之聲請駁回。
    理  由
一、聲請再審意旨略以：(一)再審聲請人即受判決人乙○○於民國
    97年4 月間，在專業之徵才網站登錄求職資訊後，旋即接獲
    自稱「劉主任」之人使用0000000000號來電與聲請人進行一
    般性之應徵晤談，並要求聲請人提供帳戶作為日後薪資轉帳
    使用，聲請人方將所申辦之高雄市第三信用合作社瑞祥分社
    帳號000-00000000000000號帳戶（下稱前開三信帳戶）、台
    中商銀鳳山分行帳號000000000000號帳戶（下稱前開台中商
    銀帳戶）交寄予「劉主任」，又在該段期間中，「劉主任」
    不時與聲請人進行電話聯繫，致聲請人根本無從察覺自己遭
    「劉主任」所騙，爰提出載有雙方通話紀錄之「通話明細表
    」1 份，以證明聲請人係因求職之故始提供前開帳戶，要無
    幫助他人犯詐欺取財罪之意。(二)原確定判決雖認定被害人廖
    小夫、李宛芸及謝祁峰因受騙而分別將款項匯入前開台中商
    銀、三信帳戶，惟被害人李宛芸及謝祁峰所匯款項均經凍結
    於前開三信帳戶內而未遭詐欺集團成員提領或匯出，被害人
    李宛芸、謝祁峰既未實際蒙受金錢損失，再佐諸原確定判決
    理由欄內亦載明「無證據證明被告有參與詐欺取財犯行之構
    成要件行為」等語，益徵此部分犯罪事實顯不存在，茲提出
    「金融機構聯防機制通報單」2 份，以證明被害人李宛芸、
    謝祁峰並未遭詐欺，聲請人就此部分更無由成罪。(三)聲請人
    於前審中即屢屢陳明係主動辦理前開三信帳戶之掛失手續，
    惟前審未予採信，茲提出「聲請人97年5 月2 日訊問筆錄」
    1 份，以證明聲請人係親往三信瑞祥分社欲辦理掛失手續之
    際，始知前開三信帳戶已遭列為警示帳戶，嗣又積極配合員
    警調查，而確無幫助詐欺集團詐騙錢財之意圖。綜上，前審
    確定之有罪判決，就足生影響於判決之前開新證據，既均未
    及審酌，方致聲請人誤遭判處罪刑確定，爰依刑事訴訟法第
    420 條第1 項第6 款之規定，聲請再審等語。
二、按有罪之判決確定後，因發現確實之新證據，足認受有罪判
    決之人應受無罪、免訴、免刑或輕於原判決所認罪名之判決
    者，得為受判決人之利益，聲請再審，刑事訴訟法第420 條
    第1 項第6 款固定有明文。惟前開法文所指發見確實之新證
    據，在解釋上須具備(一)新穎性、(二)確實性、(三)影響性之要件
    始足當之。所謂「新穎性」係指該項證據於審判時並未經發
    現或存在，或雖存在但未及提出或審酌，而於判決後始發現
    ；所謂「確實性」係指該項證據依其形式上之觀察係真實存
    在；所謂「影響性」係指如經提出或審酌在客觀上顯可動搖
    原確定判決而使受判決人獲有利之判決而言。倘該證據在審
    判時已從於卷內而業經審酌，或該證據資料在形式上尚未能
    確定其真實存在，或其形式上雖屬真實，然縱予提出供法院
    審酌，在客觀上亦未必能據以動搖原確定判決之認定者，即
    非刑事訴訟法第420 條第1 項第6 款所謂發見確實之新證據
    。
三、經查：
  (一)聲請人所提之「金融機構聯防機制通報單」2 份，乃係本案
    前審法院於審判期日前發函向高雄市第三信用合作社調取而
    來，並附於該審即本院98年度簡上字第340 號卷第39-40 頁
    者；至於聲請人另所提之「聲請人97年5 月2 日訊問筆錄」
    1 份，更早經承辦員警函送予本案偵查檢察官審酌，並經附
    於臺灣高雄地方法院檢察署97年度他字第4540號卷第3-4 頁
    各情，業經本院職權調取本院98年度簡上字第340 號全卷（
    含歷審及警、偵卷宗）核閱無訛。「金融機構聯防機制通報
    單」及「聲請人97年5 月2 日訊問筆錄」等件，既早於前審
    審判期日前即存於本案卷宗之內，而原為前審承審法院於審
    理之際得予審酌，俱非於判決後始行發現者，自欠缺「新穎
    性」要件，而核非刑事訴訟法第420 條第1 項第6 款法文所
    指「發見確實之新證據」，聲請人執「金融機構聯防機制通
    報單」及「聲請人97年5 月2 日訊問筆錄」聲請再審，於法
    不合。況於聲請人交付前開三信、台中商銀帳戶，且詐欺集
    團再進而利用該等帳戶向被害人施用詐術之際，聲請人即已
    成罪，僅視詐欺集團成員是否確有款項得手，而應分別論以
    詐欺取財既或未遂罪，聲請人徒以被害人李宛芸、謝祁峰所
    匯金額遭凍結於前開三信帳戶內乙情，否認被害人李宛芸、
    謝祁峰遭詐騙之事實，並無足取；至聲請人於交付前開三信
    帳戶後、知悉該帳戶遭凍結前，縱曾有主動掛失該帳戶之意
    圖，因聲請人既未及時阻止遭詐欺集團成員所騙之被害人李
    宛芸、謝祁峰出於錯誤而將自己款項匯入前開三信帳戶，自
    無解其已成立之罪責，均併指明之。
  (二)聲請人雖另提出前審未能審酌之「通話明細表」1 份，資為
    聲請再審事由。然查，該「通話明細表」固顯示聲請人所使
    用之行動電話門號與0000000000行動電話門號，曾於97年4
    月15日起至同年月25日間，進行數次通話，惟各該次通話中
    ，持用0000000000行動電話門號之人，是否即係聲請人所指
    之「劉主任」，通聯內容又究否如聲請人所辯係一般性應徵
    晤談，均有未明。況前審確定判決係以於勞雇關係中，資方
    縱欲經由匯款方式支付薪資，僅需取得勞工之帳戶號碼即可
    ，且時點也應迨確定僱用之後，斷無一律要求應徵者先行提
    供存摺、提款卡及告知密碼之理，聲請人竟在對於工作環境
    等項俱不明暸之情形下，率然提供前開三信、台中商銀帳戶
    之存摺、金融卡、密碼，任令該等帳戶處於來歷不明之陌生
    人得以恣意掌控匯、領款項之危險狀態，已悖於常情；再參
    諸近年來利用人頭帳戶以行騙之事時有所聞，茍見他人不自
    己申請開立帳戶，反係向不特定人收集帳戶使用，衡情應當
    可預見各該帳戶恐遭利用作為財產犯罪工具，因認被告於交
    付（交寄）前開三信、台中商銀帳戶存摺、金融卡、密碼時
    ，顯係有意提供該等帳戶供人使用，且就他人將施行詐騙而
    使被害人匯款入該等帳戶之結果也有所預見而無違本意，又
    前審確定判決復同時指明縱聲請人關於「劉主任」以徵才為
    由取走帳戶等所辯為真，亦無解聲請人就其所提供帳戶將做
    為詐騙用途之預見可能性。前審確定判決既已明認聲請人確
    具幫助他人犯詐欺取財罪之未必故意，且不因其關於「劉主
    任」等所辯是否屬實而異，則究否為聲請人與「劉主任」進
    行一般性應徵晤談猶可疑之該份「通話明細表」，在客觀上
    更無足動搖前審確定判決而顯不能使聲請人因此獲有利之判
    決，自核與首揭之「影響性」要件不符，聲請人執此聲請再
    審，亦屬無據甚明。
四、綜上所述，聲請人所提出之各項事證，或欠缺「新穎性」，
    或欠缺「影響性」，而均不符刑事訴訟法第420 條第1 項第
    6 款發見確實之新證據之要求，本件之再審聲請，屬無理由
    ，應予駁回，
據上論斷，應依刑事訴訟法第434 條第1 項，裁定如主文。
中    華    民    國    99    年    4     月    8     日
                  刑事第十二庭  審判長法  官  黃三友
                                      法  官  陳億芳
                                      法  官  莊珮吟
以上正本證明與原本無異。
不得抗告。
中    華    民    國    99    年    4     月    8     日
                                      書記官  鍾淑美

司法院資訊處製作；財團法人民間司法改革基金會備份。
